【裁判字號】    89,上訴,1131
【裁判日期】    890928
【裁判案由】    違反毒品危害防制條例
【裁判全文】
臺灣高等法院高雄分院刑事判決                  八十九年度上訴字第一一三一號
    上  訴  人
    即  被  告  乙○○
    指定辯護人  本院公設辯護人孫妙岑
右上訴人因違反毒品危害防制條例案件，不服臺灣高雄地方法院八十九年度重訴字第
一七號中華民國八十九年八月三日第一審判決（起訴案號：臺灣高雄地方法院檢察署
八十九年度偵字第一三八七號），提起上訴，本院判決如左：
      主  文
原判決撤銷。
乙○○運輸第一級毒品，處有期徒刑拾貳年，褫奪公權陸年。
扣案第一級毒品塊狀海洛因壹大包（驗後淨重參佰伍拾點參陸公克）沒收銷燬之。另
運輸第一級毒品所得財物海洛因粉末壹小包（驗後淨重參點貳陸公克）沒收。
    事  實
一、乙○○自民國八十八年六月間起，即曾向自稱「永春」者之不詳姓名成年男子購
    買第一級毒品海洛因多次供己施用（施用第一級毒品部份另案裁定送觀察、勒戒
    ），因沾染施用海洛因惡習，耗費不貲，無力負擔，又欠該自稱「永春」者新台
    幣（以下同）二萬元，乃於八十九年一月八日凌晨一時許，在桃園縣中壢市登陽
    保齡球館向「永春」者購買海洛因時，應「永春」者之要求，同意以二萬元之代
    價，為「永春」者至高雄市拿取海洛因，並將之運輸至中壢市交給該自稱「永春
    」之人。乙○○乃基於運輸第一級毒品海洛因之犯意，於八十九年一月八日十時
    許，向不知情之友人李永康借得Ｗ２─９１１１號自用小客車作為運輸毒品之交
    通工具，於同日十二時許即駕駛該車自新竹縣沿國道中山高速公路南下，同日二
    十時十五分許至高雄市○鎮區○道中山高速公路南下終點，即以「永春」者事前
    交付之電話卡插入行動電話，撥打0000000000號行動電話與「永春」
    者聯絡，並在電話中，依該「永春」者之電話指示駕車至高雄市○鎮區○○路旁
    樹下取出一紙袋，並將之帶回車上，經查看確有第一級毒品海洛因一大包（毛重
    三百六十公克，驗後淨重三百五十點三六公克、）及一小包（毛重三．七公克，
    驗後淨重三點二六公克）無誤，即通知「永春」者，該自稱「永春」者並表示該
    小包海洛因亦送予乙○○作運輸毒品之代價，乙○○乃將該小包海洛因取出放置
    其褲袋內，隨即駕車運輸第一級毒品海洛因一大包沿國道中山高速公路北上，途
    經國道中山高速公路北上岡山收費站，為警查獲，並當場於該車上扣得塊狀海洛
    因一大包（毛重三百六十公克，驗後淨重三百五十點三六公克），另於曾某身上
    扣得運輸上開海洛因所得部分代價海洛因粉末一包（毛重三．七公克，驗後淨重
    三點二六公克）。
二、案經國道公路警察局第五警察隊移送台灣高雄地方法院檢察署檢察官偵查起訴。
    理  由
一、訊據上訴人即被告乙○○矢口否認有右揭運輸第一級毒品之犯行，辯稱：被查獲
    之海洛因係伊以五十萬元之代價向「永春」購買，作為自己吸食之用云云。惟查
    ：
    (一)被告因欠「永春」者二萬元，乃於八十九年一月八日凌晨一時許，在桃園縣
        中壢市登陽保齡球館向「永春」購買海洛因時，受「永春」之託，同意以二
        萬元之代價，代「永春」至高雄市拿取海洛因，並將之運輸至中壢市交給「
        永春」。同日十時許乙○○即向不知情之友人李永康借得Ｗ２─９１１１號
        自用小客車作為運輸毒品之交通工具，同日十二時許即駕駛該車自新竹縣沿
        中山高速公路南下至高雄市○○○路末端，即以「永春」事前交付之電話卡
        插入行動電話打0000000000號行動電話與「永春」聯絡，並在電
        話中，依「永春」之指示駕車至前鎮區○○路旁樹下取出一紙袋，並將之帶
        回車上，經查看確有海洛因一大包、一小包無誤，即通知「永春」，「永春
        」並表示該小包海洛因送予乙○○，曾某即駕車沿中山高速公路北上，途經
        國道一號岡山收費站，為警查獲，並當場扣得塊狀海洛因一包（毛重三百六
        十公克），及海洛因粉末一小包（毛重三．七公克）之事實，業據被告於警
        訊及偵查中供承不諱（見警訊卷初訊、複訊筆錄，偵查卷第十、十一頁），
        並有上開塊狀海洛因一大包、海洛因粉末一小包扣案可資佐證，而上開扣案
        塊狀海洛因一大包（毛重三百六十公克，純度百分之六四．一九，驗後淨重
        三百五十．三六公克），及海洛因粉末一小包（毛重三．七公克，純度百分
        之二三．四二，驗後淨重三．二六公克），確均屬第一級毒品海洛因無訛，
        亦有法務部調查局八十九年二月三日00000000號鑑定通知書一份在
        卷可按。
    (二)被告固有施用第一級毒品海洛因之惡習，惟其施用海洛因之方式係以香煙沾
        海洛因粉末吸食，並非以注射方式為之，此業經被告於原審審理中自承在卷
        ，是被告毒癮非深應可認定。且被告因施用第一級毒品海洛因，經裁定送臺
        灣高雄看守所附設勒戒所觀察勒戒後，經所衛生醫療支援醫師評定結果為「
        無繼續施用之傾向」，有該所八十九年四月二十日高所坤戒勒字第一六八七
        號函附卷可稽，此益徵其毒癮尚淺，每日所吸海洛因之量應屬甚微。然本次
        查獲被告載運之海洛因係塊狀海洛因，驗後淨重達三百五十點三六公克，顯
        已遠超過被告自行吸用所需之數量甚多，以被告為毒癮尚淺之人觀之，其謂
        一次購入如此大量之海洛因供己吸食之用，顯背經驗法則，而無可採。
    (三)被告於原審調查中辯稱：查獲毒品係伊以現金五十萬元向「永春」購買，並
        已付清價金，而購毒資金係伊從事搭棚架工作所得，伊為人搭架，月入約十
        幾萬元云云。然被告平日所用之關西郵局○一九五四○號帳戶，自八十七年
        八月二十七日至八十八年十二月二十一日最後一筆往來，僅結存三千六百五
        十八元，其間存款金額除八十七年十二月十四日之八萬五千六百二十一元外
        ，從未超過三萬元，此有新竹郵局八十九年五月十八日00000000─
      ○二五號函所附該帳戶存提款明細表一份存卷可按。顯見被告平日經濟狀況
        尚非甚佳，當無五十萬元之現金可供其一次購入本件之海洛因甚明。對此部
        份，被告雖又辯稱：伊沒空跑郵局，現金均放於家中云云。然被告上揭郵局
        帳戶自八十七年八月至八十八年十二月仍有多次存提款之記錄，並非長期不
        用之帳戶，且五十萬元金額非小，存於家中風險甚大，存於金融機構尚有利
        息所得，被告所辯將五十萬元現金放於家中等詞，顯難令人置信。
    (四)被告住於新竹縣，「永春」住桃園縣中壢市，被告平日均在桃園縣中壢市登
        陽保齡球館見面並向之購買海洛因等情，業經被告於警訊、偵查及原審院調
        查中供明在卷，本件查獲海洛因若係被告向「永春」購買，供已施用，被告
        自可依平日之交易方式，在中壢市交易即可，何須遠至高雄市取海洛因，再
        帶回中壢，增加交易風險。是被告所辯至高雄拿取之海洛因係向「永春」購
        買供己吸用，顯與經驗法則不符，自無可採。
    (五)被告選任辯護人具狀另以被告於警訊自白之聯絡工具即「永春」持用之00
        00000000號行動電話，經國道公路警察局第五警察隊續查，用戶係
        陳巧穎，用戶地址為桃園縣中壢市○○○○路一四五巷一號二樓，無人設籍
        ，足証「永春」其人係被告虛構等詞置辯。查該行動電話用戶為陳巧穎而非
        「永春」，及用戶住址為空戶等事實，固有國道公路警察局第五警察大隊八
        十九年六月十九日（８９）公警國五刑字第六七九一號函所附戶籍謄本及用
        戶資料各一份在卷可查，然被告本人於警訊、偵查及本院歷次調查程序，從
        未否認有自稱「永春」其人存在，並辯稱向「永春」購入本件海洛因，供自
        己吸用。辯護意旨上開辯詞顯有誤會。況0000000000號係預付卡
        之門號，自稱「永春」者既要以之作為運輸毒品之聯絡工具，自無留下本人
        真實之姓名、住所等資料以供偵辦犯罪之人循線查獲之可能。此觀諸其於被
        告南下前即交付一張行動電話卡予被告，命其以該卡聯絡，避免遭人監聽查
        獲等情，即可互為印証。辯護意旨以此推論並無「永春」其人，進而認被告
        警訊自白不實，殊無足取。
    綜上，被告所辯顯係事後卸責之詞，不足採信，被告運輸第一級毒品海洛因之事
    證明確，其右揭犯行足堪認定。
二、查海洛因係毒品危害防制條例第二條所稱之第一級毒品，核被告乙○○所為，係
    犯毒品危害防制條例第四條第一項之運輸第一級毒品罪。被告持有毒品，進而運
    輸，其持有之低度行為，為運輸之高度行為所吸收，不另論其持有毒品罪。查被
    告因沾染施用海洛因惡習，身心遭毒品控制，且所費不貲，致入不敷出，積欠毒
    販「永春」者債務，在需要海洛因抵癮又缺錢之情況下，乃受販毒者之利用，挺
    而走險，致罹重典；又台灣並無產製海洛因，毒品海洛因均自國外私運來台，故
    自國外私運來台為我國毒品犯罪之根本禍源，本件被告運輸第一級毒品海洛因之
    犯行，起運地與目的地均在台灣本島；較之自國外將毒品輸入國內之運毒型態，
    其惡性、危害則顯較輕微。又所運輸之海洛因驗後淨重三百五十點三六公克，純
    度僅為百分之六十四點一九，對社會所生危害固不可謂不深，然較之動輒以公斤
    計，純度在百分之九十以上之運輸或販賣海洛因之犯行，實不宜無輕重之分。綜
    上所述，被告之犯罪情狀實有可憫恕之處，如依毒品危害防制條例第四條第一項
    法定最輕本刑無期徒刑論科，實屬過重，爰依刑法第五十九條酌減其刑。
三、原審論處被告罪刑，固非無見，惟查公訴人起訴被告運輸第一級毒品海洛因，共
    三百六十三．七公克（含塊狀海洛因壹大包，毛重三百六十公克及海洛因粉末一
    小包，毛重三．七公克）；而原審審理結果認被告運輸第一級毒品之標的，係塊
    狀海洛因壹大包（毛重三百六十公克，驗後淨重三百五十點三六公克）。另扣案
    海洛因粉末一小包（毛重三．七公克，驗後淨重三點二六公克），係被告運輸毒
    品之報酬，為運輸毒品所得財物，並非本件被告運輸毒品之標的，然原判決未於
    理由敘明被告運輸第一級毒品海洛因粉末一小包部分，不另為無罪諭知，尚有未
    洽。被告上訴意旨，否認犯罪，指摘原判決不當，雖無理由，惟原判決既有可議
    ，自應由本院撤銷改判。茲審酌被告沾染施用海洛因惡習，身心遭毒品控制，因
    積欠毒販者債務，又需要海洛因抵癮情況下，乃受販毒者之利用，挺而走險，運
    輸毒品，助長毒品氾濫，危害甚大且所運輸之海洛因重達三百五十多公克，情節
    非輕，及其犯罪動機、手段、目的及犯後於偵查中坦承犯行後又於審理中否認犯
    行，犯後態度非佳等一切情狀，量處有期徒刑十二年，並依本件犯罪性質，本院
    認有褫奪公權之必要，爰併宣告褫奪公權六年。扣案塊狀海洛因壹大包（毛重三
    百六十公克，驗後淨重三百五十點三六公克）係本案運輸之第一級毒品，不問屬
    於犯人與否，依毒品危害防制條例第十八條第一項前段規定沒收銷燬之。另扣案
    海洛因粉末一小包（毛重三．七公克，驗後淨重三點二六公克），係被告運輸毒
    品之報酬，為運輸毒品所得財物，並非本件被告運輸毒品之標的，是該海洛因粉
    末一小包不得依毒品危害防制條例第十八條第一項前段為沒收之宣告（應在另案
    被告施用第一級毒品部分諭知沒收銷燬之）。然此包海洛因為被告為自稱「永春
    」者運輸本件海洛因所得之代價，既為被告於警訊中供承明白，自為因犯同條例
    第四條第一項運輸第一級毒品所得之財物，爰依同條例第十九條第一項之規定為
    沒收之宣告。因鑑驗而耗失之海洛因既已滅失，自無庸為沒收銷燬之宣告。又被
    告固與自稱「永春」者約定，以二萬元之運輸海洛因之代價，惟並未實際取得財
    物，而係欲抵償其原欠「永春」之二萬元債務，且尚未完成即遭警查獲，故無實
    際所得財物可供沒收，附此敘明。
四、公訴意旨另以被告運輸第一級毒品海洛因，除上開塊狀海洛因一大包（毛重三百
    六十公克）外，尚包括海洛因粉末一小包（毛重三．七公克）。惟查被告運輸第
    一級毒品之標的，係塊狀海洛因一大包（毛重三百六十公克，驗後淨重三百五十
    點三六公克）。另扣案海洛因粉末一小包（毛重三．七公克，驗後淨重三點二六
    公克），係被告運輸毒品之報酬，此據被告於警訊中供明在卷，參以海洛因粉末
    一小包係在被告褲袋內查獲，且與塊狀海洛因一大包，所含純度不同，顯非同批
    毒品等情，益見查獲海洛因粉末一小包，係自稱「永春」者贈送被告運輸毒品之
    代價，為被告運輸毒品所得財物，並非本件被告運輸毒品之標的。依公訴意旨認
    此部分亦為被告運輸毒品之標的，尚有未合，惟此部分與前開有罪部分為實質上
    一罪關係，爰不另為無罪判決之諭知，併予說明。
據上論結，應依刑事訴訟法第三百六十九條第一項前段、第三百六十四條、第二百九
十九條第一項前段，毒品危害防制條例第四條第一項、第十八條第一項前段、第十九
條第一項，刑法第十一條前段、第五十九條、第三十七條第二項，判決如主文。
本案經檢察官劉翼謀到庭執行職務
中      華      民      國    八十九    年     九     月    二十八     日
                           臺灣高等法院高雄分院刑事第一庭
                                  審判長法官  翁慶珍
法官  李春昌
                                        法官  周賢銳
右甲本證明與原本無異。
如不服本判決，應於判決送達後十日內向本院提出上訴狀，其未述理由者並應於提
出上訴狀後十日內向本院補提理由書（應附繕本)。
                                      書記官  黃琳群
中    華    民    國     八十九     年       九       月     二十九   日
附錄：本判決論罪科刑法條：
毒品危害防制條例第四條第一項：製造、運輸、販賣第一級毒品者，處死刑或無期徒
刑；處無期徒刑者，得併科新台幣一仟萬元以下罰金。
                                                                        Ｆ


司法院資訊處製作；財團法人民間司法改革基金會備份。
